【裁判字號】    89,上訴,727
【裁判日期】    890428
【裁判案由】    偽造文書等
【裁判全文】
臺灣高等法院刑事判決                            八十九年度上訴字第七二七號
   上  訴  人
   即  被  告  丁○○
   選任辯護人  林明正
右上訴人，因偽造文書等案件，不服臺灣臺北地方法院，八十八年度訴字第一二七二
號，中華民國八十九年一月十八日第一審判決（起訴案號：臺灣臺北地方法院檢察署
八十八年度偵字第八四七三、一三五二號及併案審理案號：八十八年度偵字第一五五
一三號），提起上訴，本院判決如左：
   主  文
原判決撤銷。
丁○○連續行使偽造私文書，足以生損害於他人，處有期徒刑貳年陸月。
附表所示資料上偽造之署押均沒收。
   事  實
一、丁○○係設於台北市○○○路四七五號一樓華泰商業銀行信義分行（原台北市第
    二信用合作社信義分社，以下簡稱華泰銀行信義分行）之助理員，負責該分行所
    設服務台辦理開戶、金融卡申請、掛失、印鑑變更、存摺遺失等業務。其與丙○○、戊○○、乙○○、甲○○等人熟識，因投資股票失利，竟意圖為自己不法之
    所有，並基於概括之犯意，連續為下列之犯行：(一)民國（下同）八十六年十月一
    日，在其任職之前開銀行，於幫丙○○辦理開戶手續之際，趁機先盜蓋丙○○之
    圓形印鑑章於數紙「活期儲蓄存款支款條」上之存戶簽章欄內，嗣得悉丙○○之
    00000000－0號帳戶內存有款項，即於八十七年一月三日，在其任職之
    銀行內，於上開盜蓋印章之支款條上填載金額新台幣（下同）四百萬二千八百十
    七元及丙○○之帳號，偽造丙○○名義之支款條，連同其持有保管之丙○○存摺
    ，向銀行承辦人員提出行使，使銀行人員陷於錯誤，誤以為係丙○○本人要提款
    ，而如數支付該筆款項，並依丁○○所書寫之跨行匯款申請書，將該款直接匯至
    農民銀行陳甫旭帳戶內，足以生損害於丙○○及華泰銀行信義分行。(二)八十七年
    五月二日，丁○○至台北市○○○路○段二０九號二樓找丙○○補辦放款手續時
    ，趁機在數紙「擔保放款借據」上之借款人欄內，盜蓋丙○○之方形印章，而於
    返回其任職之銀行後，即在該借據上填載金額五百萬元，並於借款人欄、連帶保
    證人欄內，分別偽造丙○○及戊○○之署押，另盜蓋戊○○之印章，偽造以戊○○為連帶保證人之丙○○名義之借據，再提出行使向華泰銀行信義分行借款五百
    萬元，使該銀行承辦人員陷於錯誤，如數貸予金錢，並撥入丙○○之前開帳戶內
    ，丁○○旋於同年五月四日，再依前述(一)之相同方式，利用其先前盜蓋丙○○之
    圓形印鑑章，偽造丙○○名義之五百萬元支款條，連同其持有保管之丙○○存摺
    ，向該銀行人員行使，而詐得該款項，其中二百萬元匯至世華銀行復興分行柯秀
    萍帳戶內，另三百萬元匯至安泰銀行民生分行吳玲秀帳戶內，足以生損害於丙○○、戊○○及華泰銀行信義分行。(三)八十七年五月十八日，丁○○在其任職之銀
    行內，利用其先前盜蓋丙○○之方形印章，依前述(二)之相同方式，偽造以戊○○
    為連帶保證人之丙○○名義之借據，再提出行使向華泰銀行信義分行借款三百萬
    元，而詐得貸款，並撥入丙○○之前開帳戶內，丁○○旋於同年五月十九日，再
    依前述(一)之相同方式，利用先前盜蓋丙○○之圓形印鑑章，偽造丙○○名義之三
    百萬元支款條，連同其持有保管之丙○○存摺，向該銀行人員行使，而詐得該款
    項，並將該款直接匯至農民銀行陳甫旭戶內，足以生損害於丙○○、戊○○及華
    泰銀行信義分行。(四)八十七年四月中旬某日，丁○○得知乙○○有五筆各一百萬
    元之定期存款即將到期，而至台北市○○○路與光復北路口附近之元富證券股份
    有限公司找乙○○辦理定存展期手續時，趁機在其預先備妥之數份「存單掛失止
    付申請書」、「存單喪失補領書」、「定期存款中途解約通知書」、「存摺存款
    支款條」上，於申請人或存戶欄內，盜蓋乙○○之印鑑章，嗣於同年六月三十日
    ，即在其任職之銀行內，於前揭之資料上，偽簽乙○○之署押，偽造乙○○名義
    之申請書、補領書、通知書及支款條後，並向華泰銀行信義分行提出而行使，使
    該銀行承辦人員陷於錯誤，先發給定期存款存單後，再同意解約，將五百萬元撥
    入乙○○之00000000─二號帳戶內，丁○○旋於同日，在其任職銀行內
    ，偽造乙○○名義金額四百六十九萬八千元之支款條，連同其持有保管之乙○○
    存摺，向華泰銀行人員行使，將其中三百七十七萬八千元匯至農民銀行呂學富帳
    戶內，另九十二萬元匯至中國信託商業銀行城中分行陳英貞帳戶內，另於同年七
    月二日，在其任職之銀行內，利用先前盜蓋乙○○之印鑑章，偽造金額三十四萬
    五千九百元之支款條，連同其持有保管之乙○○存摺，向華泰銀行信義分行人員
    行使，使銀行承辦人員陷於錯誤，而如數交付該款項，足以生損害於乙○○及華
    泰銀行信義分行。(五)八十七年六月二日，丁○○得知甲○○有二筆各三百萬元之
    定期存款業已到期，而至台北市○○路○段三八０號二樓找甲○○收取支票、代
    辦提款手續時，趁機在其預先備妥之數份「存單掛失止付申請書」、「存單喪失
    補領書」、「存摺存款支款條」上，於申請人或存戶欄內，盜蓋甲○○之印鑑章
    ，旋於同日，在其任職之銀行內，於前揭之資料上，偽簽甲○○之署押，偽造甲○○名義之申請書、補領書及支款條後，向華泰銀行信義分行提出而行使，使該
    銀行承辦人員陷於錯誤，先發給定期存款存單後，再同意解約，將六百萬元撥入
    甲○○之00000000－0號帳戶內，丁○○旋於同日，在其任職之銀行內
    ，偽造甲○○名義金額六百萬元之支款條，連同其持有保管之甲○○存摺持以行
    使，將該款匯至中國信託商業銀行城中分行陳英貞帳戶內，足以生損害於甲○○
    及華泰銀行信義分行。
二、案經丙○○、乙○○告訴及法務部調查局台北市調查處移送台灣台北地方法院檢
    察署檢察官偵查起訴。
    理  由
一、右揭犯罪事實，業據上訴人即被告丁○○於偵訊、原審供承不諱，核與被害人丙○○、乙○○指述情節及證人即華泰銀行信義分行助理員許庭彰於原審證述各情
    相符。被告於本院調查時更直承，因保管丙○○、乙○○、及甲○○之存摺，所
    以順利領得錢（見本院八十九年三月二十二日訊問筆錄），此與華泰銀行信義分
    行前經理林炫昌於本院證述情節相符（見本院八十九年三月二十二日訊問筆錄）
    。此外並有附表所示之資料影本及乙○○對被告請求損害賠償之臺灣臺北地方法
    院八十八年度訴字第一六五三號民事判決影本一件附卷可稽。按刑法第二百十條
    偽造文書罪，只須所偽造之私文書足以生損害於公眾或他人，即指他人事實上有
    因此受損害之虞為已足，至公眾或他人是否因該私文書之偽造而實受損害，則非
    所問（參見最高法院二十六年上字第二七三一號、三十三上字第九一六號、四十
    三年台上字第三八七號判例）。被告偽造丙○○、戊○○、乙○○、及甲○○名
    義之文書，盜領丙○○、乙○○、及甲○○存款，戊○○有被依保證人追索之虞
    ，自足生損害於丙○○、乙○○、甲○○及戊○○。而被告偽造文書冒領存款之
    行為，將使華泰銀行與存款戶丙○○等人發生糾紛，存款戶丙○○等人或有可能
    要求欲領回原先之存款（丙○○等人即與華泰銀行訴訟中，見本院八十九年三月
    二十二日訊問筆錄林炫昌證詞），故亦足生損害於華泰銀行，本案事證已明，被
    告之犯行，堪予認定。
二、核被告所為，係犯刑法第二百十六條、第二百十條之行使偽造私文書罪、第三百
    三十九條第一項之詐欺取財罪。被告前揭盜用印章係偽造私文書之部分行為，而
    偽造私文書之低度行為復為行使偽造私文書之高度行為所吸收，均不另論罪。其
    先後多次行使偽造私文書、詐欺取財之犯行，時間緊接，各犯罪構成要件相同，
    顯均係基於概括犯意反覆為之，應依連續犯規定，各論以一罪，並加重其刑。被
    告所犯行使偽造私文書罪、詐欺取財罪間，有方法結果之牽連關係，應從較重之
    行使偽造私文書罪處斷。起訴書雖未記載被告前揭事實欄(五)部分之犯行，惟此部
    分與起訴部分，既有連續犯關係，屬裁判上一罪，為起訴效力所及，本院自得併
    予審判，併此敘明。
三、原審予以論罪科刑，固非無見，惟原判決對於被告持有丙○○等人之存摺始得順
    利領款一節，未予調查認定，又對於如何足生損害於丙○○等人及華泰銀行，未
    詳予敘明，均有未洽，被告提起上訴，指原審量刑過重云云。惟量刑乃屬法院依
    職權所審酌之事項，且原審已於判決理由欄內詳敘量刑所審酌之一切事項，本院
    認原審量刑並無偏重之情形，被告上訴之理由，固無可採，惟原判決既有可議，
    應予撤銷改判，審酌被告素行良好，因投資股票失利，一時失察而觸法，所得金
    額達二千餘萬元，影響客戶權益甚鉅，及其犯罪之手段、所生危害非淺，犯後已
    回補部分款項，復坦承犯行，態度尚佳等一切情狀，量處如主文所示之刑。附表
    所示資料上偽造之署押（印文係屬真正，真正的印文不得宣告沒收，故不包括印
    文），均依刑法第二百十九條規定諭知沒收。至該等偽造之資料，因行使交予銀
    行承辦人員，已屬銀行所有之資料，不再屬於被告所有，尚不得諭知沒收，併此
    敘明。
據上論斷，應依刑事訴訟法第三百六十九條第一項前段、第三百六十四條、第二百九
十九條第一項前段，刑法第五十六條、第二百十六條、第二百十條、第三百三十九條
第一項、第五十五條、第二百十九條，罰金罰鍰提高標準條例第一條前段，判決如主
文。
本案經檢察官沈明彥到庭執行職務。
中    華    民    國    八十九    年       四       月      二十八      日
                            臺灣高等法院刑事第二十二庭
                                審判長法  官  林  明  俊
                                      法  官  林  文  舟
                                      法  官  胡  方  新
右正本證明與原本無異。
如不服本判決應於收受送達後十日內向本院提出上訴書狀，其未敘述上訴之理由者並
得於提起上訴後十日內向本院補提理由書（均須按他造當事人之人數附繕本）。
                                      書記官  蕭  進  忠
中    華    民    國    八十九    年        五      月        三        日
附錄：本案論罪科刑法條全文
刑法第二百十條
偽造、變造私文書，足以生損害於公眾或他人者，處五年以下有期徒刑。
刑法第二百十六條
行使第二百十條至第二百十五條之文書者，依偽造、變造文書或登載不實事項或使登
載不實事項之規定處斷。
刑法第三百三十九條第一項
一意圖為自己或第三人不法之所有，以詐術使人將本人或第三人之物交付者，處五年
  以下有期徒刑、拘役或科或併科一千元以下罰金。
附表
編號一(事實欄(二)之部分)
      擔保放款借據一紙－偽造「丙○○」、「戊○○」署押各一枚
編號二(事實欄(三)之部分)
      擔保放款借據一紙－偽造「丙○○」、「戊○○」署押各一枚
編號三(事實欄(四)之部分)
      存單掛失止付申請書五紙－各偽造「乙○○」署押一枚
      存單喪失補領書五紙－各偽造「乙○○」署押一枚
      定期存款中途解約通知書三紙─各偽造「乙○○」署押一枚
編號四(事實欄(五)之部分)
      存單掛失止付申請書二紙－各偽造「甲○○」署押一枚
      存單喪失補領書二紙－各偽造「甲○○」署押一枚


司法院資訊處製作；財團法人民間司法改革基金會備份。
